臺灣臺中地方法院刑事判決　　　　　　　　　　　　　　九十三年度訴字第九五號
　　公　訴　人　臺灣臺中地方法院檢察署檢察官
　　被　　　告　乙○○
右列被告因違反毒品危害防制條例案件，經檢察官提起公訴（九十二年度偵字第二二
九三二號），被告就被訴事實為有罪之陳述，本院經合議庭裁定由受命法官獨任以簡
式審判程序進行，判決如左：
    主  文
乙○○轉讓第一級毒品，處有期徒刑壹年貳月；扣案第一級毒品海洛因壹包（淨重零
點貳肆公克，空包裝重零點貳柒公克），沒收銷燬之。又收受贓物，處有期徒刑月
。應執行有期徒刑壹年肆月，扣案第一級毒品海洛因壹包（淨重零點貳肆公克，空包
裝重零點貳柒公克），沒收銷燬之。
    事  實
一、乙○○前曾因違反麻醉藥品管理條例案件，經本院以八十五年度易字第五七六號
    判處有期徒刑八月而於八十五年五月二日確定；復因違反麻醉藥品管制條例案件
    ，經本院以八十五年度訴字第六二八號判處有期徒刑八月而於八十五年八月二十
    二日確定，前二案經本院於八十六年二月四日以八十六年度聲字第四一二號裁定
    合併定應執行刑為一年二月；嗣又因違反麻醉藥品管制條例案件再經本院以八十
    五年度易字第三八三一號判處有期徒刑十月而於八十五年十二月二十六日確定，
    經與前開定應執行刑部分接續執行後，於八十六年五月三十一日假釋付保護管束
    出監；詎乙○○仍不知悔悟，猶於該假釋期間又因違反肅清煙毒條例案件及毒品
    危害防制條例案件，先經撤銷假釋入監執行殘刑（指揮書執畢日期為八十八年四
    月六日），嗣分別由本院以八十六年訴字第三一五０號判處應執行刑有期徒刑四
    年十月、臺灣高等法院臺中分院八十七年度上訴字第二八八二號判處有期徒刑六
    月，各於八十七年四月十二日及八十八年一月二十五日確定，並經定應執行刑為
    有期徒刑五年二月，自八十八年四月七日起接續前開殘刑之執行，並於九十一年
    十一月二十二日再度因假釋出獄，出獄期間付保護管束（於本件不構成累犯）。
    乃乙○○於假釋期間仍不知戒慎警惕，明知海洛因係毒品危害防制條例列管之第
    一級毒品，不得非法加以轉讓，竟於九十二年十一月二十八日上午六、七時許接
    獲友人甲○○電話，知悉甲○○因毒癮發作引起身體不適，而基於轉讓第一級毒
    品海洛因之故意，於同日中午至臺中市○○區○○路旁某工廠，向真實姓名年籍
    不詳、綽號「阿成」之成年男子購買海洛因一包（淨重０‧二四公克，空包裝重
    ０‧二七公克），而持有第一級毒品海洛因。另乙○○取得前開海洛因後因需交
    通工具使用，明知該綽號「阿成」之人所持有之車牌號碼ＮＶ─一一四七號自小
    客車（黃盈錚所有，由洪永昌保管，於九十二年十一月二十八日上午六時許，在
    臺中市○○路口失竊）係竊盜所得之車輛，仍基於收受贓物之故意而予以收受供
    己使用。乙○○旋持前開毒品並駕駛前開贓車，於同日下午二時五十分許至臺中
    市○○區○○路一段長生巷三三之二號前，將前開第一級毒品海洛因一包無償轉
    讓予甲○○時，為警當場查獲，並扣得該第一級毒品海洛因一包及前開贓車一輛
    。
二、案經臺中市警察局第六分局報告臺灣臺中地方法院檢察署檢察官偵查起訴。
    理  由
壹、程序方面：
一、按除被告所犯為死刑、無期徒刑、最輕本刑為三年以上有期徒刑之罪或高等法院
    管轄第一審案件者外，於法院行準備程序進行中，被告先就被訴事實為有罪之陳
    述時，審判長得告知被告簡式審判程序之旨，並聽取當事人、代理人、辯護人及
    輔佐人之意見後，裁定進行簡式審判程序；且受命法官行準備程序，與法院或審
    判長有同一之權限；又簡式審判程序之證據調查，不受刑事訴訟法第一百五十九
    條第一項、第一百六十一條之二、第一百六十一條之三、第一百六十三條之一及
    第一百六十四條至第一百七十條規定之限制，刑事訴訟法第二百七十三條之一第
    一項、第二百七十九條第二項前段、第二百七十三條之二分別定有明文。
二、查本件被告乙○○所犯為死刑、無期徒刑、最輕本刑為三年以上有期徒刑以外之
    罪，且非高等法院管轄第一審之案件，經本院合議庭裁定由受命法官行準備程序
    時，被告就被訴事實為有罪之陳述後，復經本院合議庭裁定由受命法官獨任行簡
    式審判程序，是其證據之調查，自不受刑事訴訟法第一百五十九條第一項、第一
    百六十一條之二、第一百六十一條之三、第一百六十三條之一及第一百六十四條
    至第一百七十條規定之限制，合先敘明。
貳、實體方面：
一、右揭犯罪事實，業據被告乙○○於警訊、偵查及本院審理中均坦承不諱，且查：
  (一)扣案之白色粉末一包，經送法務部調查局鑑驗結果，證實確係毒品海洛因無訛，
    有該局九十三年三月九日調科壹字第一二００一三六五０號鑑定通知書一紙及相
    片一張附卷可稽，堪以認定。而證人甲○○雖於偵查中先證述：有打電話給被告
    ，告知欲以新臺幣（下同）二千元代價購買毒品（參閱九十二年十一月二十九日
    偵訊筆錄即偵查卷第五十九頁）等語，嗣改稱其因毒癮發作身體很難過，有打電
    話給被告，要求「救一下」（意即要被告拿毒品予其施用），拿二千元給被告是
    為清償二日前向被告借貸之金額，據其所知被告非藥頭，阿成才是藥頭（參閱九
    十二年十二月十五日偵訊筆錄即偵查卷第七十頁、第七十一頁、第七十二頁）等
    語，惟因證人甲○○經本院依法傳、拘未能到庭，而本件就現場扣或之二千元究
    竟係作為毒品買賣之對價亦或係償還之前之欠款一節，復無其他相關事證足資認
    定，惟證人甲○○前後所述就被告確實有交付毒品一節，均屬一致，尚屬可信，
    因認本件被告自白有於右揭時、地轉讓第一級毒品一小包與證人甲○○情與事證
    相符而堪予採信。從而，被告轉讓第一級毒品海洛因一次之犯行乃屬事證明確。
  (二)另被告所駕駛之車輛乃被害人黃盈錚所有而由被害人洪永昌持有保管，於九十二
    年十一月二十八日上午六時許，在臺中市○○路口失竊之車之事實，業據被害人
    洪永昌於警訊時指證明確，復有照片四張、現場圖一紙、贓物認領保管收據一紙
    在卷可查，堪認該車由該「阿成」之人交付時確實係贓物無誤。而被告復坦承收
    受綽號「阿成」之人交付前開自小客車時，就知道該車是贓車，因為「阿成」有
    在偷汽車零件等語，顯然被告於收受該車輛時乃明知係屬贓物無訛，是被告此處
    收受贓物之犯行亦屬事證明確。
  (三)綜上所述，本件事證明確，被告犯行洵堪認定，應依法論科。
二、按犯罪時法律之刑輕於裁判時法律之刑者，依刑法第二條但書，固應適用較輕之
    刑，但新舊法律之刑輕重相等，或依法令加重減輕後裁判時法律之刑並不重於犯
    罪時法律之刑者，即不適用該條但書之規定，仍應依裁判時之法律處斷，最高法
    院二十三年非字第五五號判例意旨參照；行為後法律有變更者，除裁判前法律有
    利於行為人適用其最有利之法律外，要以適用裁判時之法律為原則，最高法院三
    十七年非字第七六號判例意旨參照。查被告行為後，毒品危害防制條例已於九十
    二年七月九日修正公布，並自九十三年一月九日起施行生效；且因轉讓第一級毒
    品之法定刑，於修正前、後均無變更，而不生新法或舊法較有利於被告之問題，
    依前揭判例意旨、刑法第二條第一項前段及修正後毒品危害防制條例第三十五條
    第一項第三款規定，自應適用裁判時之法律即修正後之毒品危害防制條例論處。
    核被告所為分別係犯毒品危害防制條例第八條第一項之轉讓第一級毒品罪及刑法
    第三百四十九條第一項之收受贓物罪。其持有海洛因之低度行為，為其轉讓之高
    度行為所吸收，不另論罪。又被告固曾因違反麻醉藥品管理條例案件，經本院以
    八十五年度易字第五七六號判處有期徒刑八月而於八十五年五月二日確定；復因
    違反麻醉藥品管制條例案件，經本院以八十五年度訴字第六二八號判處有期徒刑
    八月而於八十五年八月二十二日確定，前二案經本院於八十六年二月四日以八十
    六年度聲字第四一二號裁定合併定應執行刑為一年二月；嗣又因違反麻醉藥品管
    制條例案件再經本院以八十五年度易字第三八三一號判處有期徒刑十月而於八十
    五年十二月二十六日確定，經與前開定應執行刑部分接續執行後，於八十六五年
    五月三十一日假釋付保護管束出監；詎乙○○仍不知悔悟，猶於該假釋期間再犯
    違反肅清煙毒條例案件及毒品危害防制條例案件，先經撤銷假釋入監執行殘刑（
    指揮書執畢日期為八十八年四月六日），嗣分別由本院以八十六年訴字第三一五
    ０號判處應執行刑有期徒刑四年十月、臺灣高等法院臺中分院八十七年度上訴字
    第二八八二號判處有期徒刑六月，各於八十七年四月十二日及八十八年一月二十
    五日確定，並經定應執行刑為有期徒刑五年二月，自八十八年四月七日起接續前
    開殘刑之執行，並於九十一年十一月二十二日再度因假釋出獄，出獄期間付保護
    管束，而再犯本件之罪，有臺灣高等法院被告全國前案紀錄表及臺灣臺中地方法
    院檢察署刑案資料查註紀錄表各一份在卷足憑，則其係於接續執行獲准假釋中再
    犯，因併合執行經許其假釋出獄者，其報請許可假釋所需最低應執行之期間，既
    合併計算，且假釋期間（即殘刑期間），亦合併計算之，期期間即無從區分，從
    而論假釋出獄前所執行支期間是否已逾其中任一罪之刑期，亦不論嗣後其假釋有
    無被撤銷，在假釋期間內，均應認為尚未執行完畢（最高法院八十八年第四次刑
    事庭會議記錄可參），故被告此處所為尚非累犯，附此敘明。而被告所犯前開轉
    讓第一級毒品及收受贓物罪之二罪間，行為不同，犯意各別，罪質互異，應予分
    論併罰。爰審酌被告本身曾有施用毒品之行為，當知毒品對人身心戕害之嚴重性
    ，年輕力壯，不思努力工作，於假釋中仍未能改過自新，流毒他人致施用者產生
    神經障礙、性格異常之身心傷害，有危國家社會安全之虞，惡性重大；復貪圖一
    時便利，收受贓物據為己用，惟斟酌轉讓次數、犯罪後坦承犯行之態度尚可等一
    切情狀，分別量處如主文所示之刑，並依法定其應執行之刑，以示懲儆。
三、扣案之海洛因一包（淨重零點貳肆公克，空包裝重零點貳柒公克），為毒品危害
    防制條例列管之第一級毒品，不得非法販賣、轉讓或持有，爰依該條例第十八條
    第一項前段沒收銷燬之；扣案之贓車一輛，非屬被告所有，已發還被害人洪永昌
    ，有贓物認領保管單收據一紙在卷可稽，爰不另為沒收宣告之諭知，附此敘明。
據上論斷，應依刑事訴訟法第二百七十三條之一第一項、第二百九十九條第一項前段
，毒品危害防制條例第八條第一項、第十八條第一項前段、第三十五條第一項第三款
，刑法第二條第一項前段、第十一條、第三百四十九條第一項、第五十一條第五款，
判決如主文。
中      華      民      國      九十三      年    四    月    二十八    日
                                臺灣臺中地方法院刑事第十四庭
                                        法  官  林  學  晴
右正本證明與原本無異。
如不服本判決，應於判決送達後十日內向本院提出上訴狀，上訴於臺灣高等法院臺中
分院( 須附繕本 )。
                                        書記官
中      華      民      國      九十三      年    五    月      三      日
毒品危害防制條例第八條
轉讓第一級毒品者，處一年以上七年以下有期徒刑，得併科新臺幣一百萬元以下罰金
。
轉讓第二級毒品者，處六月以上五年以下有期徒刑，得併科新臺幣七十萬元以下罰金
。
轉讓第三級毒品者，處三年以下有期徒刑，得併科新臺幣三十萬元以下罰金。
轉讓第四級毒品者，處一年以下有期徒刑，得併科新臺幣十萬元以下罰金。
前四項之未遂犯罰之。
轉讓毒品達一定數量者，加重其刑至二分之一，其標準由行政院定之。
